【裁判字號】    98,簡上,36
【裁判日期】    980721
【裁判案由】    詐欺
【裁判全文】
臺灣宜蘭地方法院刑事判決              98年度簡上字第36號
上  訴  人  臺灣宜蘭地方法院檢察署檢察官
被      告  乙○○
上列上訴人因被告詐欺案件，不服中華民國98年4月14日，本院
簡易庭98年度簡字第176號（聲請簡易判決處刑案號：98年度偵
緝字第51號），提起上訴，本院管轄之第二審合議庭判決如下：
    主  文
上訴駁回。
    犯 罪 事 實
一、乙○○可預見金融機構帳戶係個人理財之重要工具，且關係
    個人財產、信用之表徵，如交予他人使用，有被供作財產犯
    罪用途之可能，竟仍基於幫助他人詐欺取財之不確定故意，
    於民國97年11月13日至17日間之不詳日期，在不詳地點，提
    供其向中華郵政股份有限公司宜蘭中山路郵局申辦之帳號00
    000000000000號帳戶存摺、提款卡、密碼及印章予真實姓名
    年籍不詳之詐騙集團成員。嗣詐騙集團成員於97年11月25日
    上午9時許，假冒檢警名義撥打電話與葉芮含，佯稱其帳戶
    遭人盜用為人頭帳戶，為淨空帳戶款項需匯款至指定帳戶云
    云，致葉芮含陷於錯誤，而於當日至郵局匯款新臺幣（下同
    ）25萬元至乙○○上揭帳戶。而詐騙集團成員復於97年11月
    26日上午11時30分許，假冒檢警名義撥打電話與甲○○，佯
    稱第一商業銀行及玉山商業銀行帳戶遭詐騙集團成員使用，
    需將帳戶內超過萬元之款項轉存至指定帳戶，致甲○○陷於
    錯誤，於同日下午1時42分許，前往位於高雄市鹽埕區○○
    ○路154號之新樂郵局，匯款10萬元至乙○○上揭帳戶。嗣
    因葉芮含、甲○○察覺受騙而報警查悉上情。
二、案經甲○○訴由宜蘭縣政府警察局宜蘭分局報請台灣宜蘭地
    方法院檢察署檢察官偵查後聲請簡易判決處刑。
    理  由
一、按被告以外之人於審判外之言詞或書面陳述，除法律有規定
    者外，不得作為證據。又被告以外之人於審判外之陳述，雖
    不符合同法第159條之1至第159條之4之規定，但經當事人於
    審判程序同意作為證據，法院審酌該言詞陳述或書面陳述作
    成之情況，認為適當者，亦得為證據，刑事訴訟法第159條
    第1項定有明文。本院以下所採用被告以外之人於審判外之
    言詞陳述，當事人於本院準備程序及審判期日中均表示同意
    做為審理資料，本院審酌上開證據資料製作時之情況，尚無
    違法不當之瑕疵，亦認為以之作為證據應屬適當，依刑事訴
    訟法第159條之5規定，認前揭證據資料均有證據能力，合先
    敘明。
二、訊據被告乙○○矢口否認涉有上開詐欺犯行，辯稱：其為領
    取薪資而於97年11月前往換發前揭帳戶之印鑑，換發後該帳
    戶之存摺、印章、提款卡及印章均在中南部遺失，其將提款
    卡密碼書寫在存摺背面云云。經查：
（一）被告乙○○上開中華郵政股份有限公司宜蘭中山路郵局帳
      號00000000000000號帳戶，於97年11月25日及26日均遭真
      實姓名年籍不詳之詐騙集團成員用以詐騙他人匯款使用，
      業據被害人葉芮含、甲○○於警詢時證述明確，且有郵政
      國內匯款執據在卷可參。
（二）被告於97年11月6日辦理上開帳戶補發晶片卡，並更換印
      章，於97年11月13日該郵局核發晶片卡與被告等情，有台
      灣郵政股份有限公司宜蘭郵局97年12月12日日宜營字第09
      75000988號函及附件之立帳基本資料及交易明細在卷可參
      。上開手續為被告所為，且於97年11月13日自行提領3000
      元及1000元，嗣後即未有使用做為提領款項等情，為被告
      所自承，是應認被告至少於97年11月13日仍持有其上開帳
      戶之存摺及提款卡。次查，被告之帳戶自97年11月25日及
      26日即分別有上開被害人當日存入金錢，同日即遭提領同
      額金錢之交易紀錄，被告復稱上開帳戶之交易均為非伊所
      為，顯見上開帳戶已遭他人為不法利用。則被告之帳戶係
      自97年11月13日至97年11月17日期間交由他人持有，以備
      詐騙集團之成員利用等情，自堪認定。
（三）被告雖以上詞置辯，惟查：
   1、被告於偵查中辯稱：該帳戶係為領取薪資使用而換發印鑑
      ，換發之後即遺失，並未報案，存摺等物遺失後就直接領
      現金，當時是擔任臨時工云云。惟倘被告果真為領取薪資
      使用而開立該帳戶，自應妥善保管此重要帳戶以便使用，
      卻對於帳戶存摺、金融卡、印章等重要個人理財物品遺失
      ，應可立即辦理掛失，乃未為之，顯與常情不符。至被告
      辯稱因遭通緝而未敢向警報案，存摺、印章、提款卡及密
      碼遺失，可逕向郵局辦理遺失及暫停使用，無庸向警報案
      ，顯見被告上開辯解，係卸責之詞，不足採信。
   2、被告帳戶內原有存款於97年11月13日提領後，剩餘64元後
      ，若該帳戶確實供作薪資發放使用，自無於當時將此帳戶
      內過往原有存款提領殆盡之必要。之後更呈現一有遭詐騙
      之被害人匯款旋即提領之款項進出情況，益見被告關於帳
      戶存摺等物遺失之辯解，洵無足採。
   3、被告又稱伊將之帳戶密碼寫在存摺內，惟一般人均知妥善
      保管提款卡密碼，並與提款卡分別置放，以防遺失或遭竊
      時為他人輕易提領。被告無故將存摺與印章隨身攜帶，已
      與常情不符、又將密碼寫提款卡後面。使存摺、印章、提
      款卡及密碼處於若遺失後任何人均可提領其中金額之危險
      ，亦與常情相悖。
   4、況查，近年來詐欺案件頻傳，新聞媒體對於詐欺取財犯罪
      利用他人帳戶（俗稱人頭戶）以為取得詐欺款項之方法，
      且事後提領一空，致難以追查等情亦多有傳播，此已為台
      灣社會經驗常見之情形。而被告已達不惑之年，智力正常
      ，深具社會經驗，則被告於提供上開帳戶之存摺、提款卡
      及密碼與他人使用前，應足以預見該他人有將其所提供之
      帳戶用於取得詐欺犯罪之工具。再查詐欺集團對該帳戶之
      使用必係能確保帳戶之來源無虞，否則帳戶所有人如因遺
      失帳戶而申辦遺失，該詐欺集團費盡心思之詐騙所得豈非
      付諸流水，以詐欺集團之狡詐當不可能為此至愚之事，是
      顯見該詐欺集團成員使用上開帳戶之存摺、提款卡、密碼
      確係經被告同意。事證明確，被告應有提供前開帳戶幫助
      詐欺之犯意，其犯行應堪認定。
三、核被告乙○○所為，係犯刑法第30條第1項、第339條第1項
    之幫助詐欺取財罪，依同法第30條第2項之規定減輕其刑。
    被告以一交付帳戶資料之幫助行為，幫助詐欺集團成員利用
    該帳戶詐騙被害人甲○○、葉芮含，係以一行為觸犯二罪名
    ，為想像競合犯，應從一幫助詐欺取財罪處斷。原審同上之
    事實認定，並適用刑法第339條第1項、第30條第1項、第2項
    、第55條、第41條第1項前段，刑法施行法第1條之1第1項、
    第2項前段，審酌被告提供自己郵局帳戶等物件供詐欺集團
    使用，嚴重影響社會治安，增加被害人尋求救濟之困難，使
    詐欺犯罪不易查察；兼衡被害人所受損害、被告之智識程度
    及素行；暨被告否認犯罪之犯後態度等一切情狀，量處有期
    徒刑3月，並諭知易科罰金之折算標準，其認事用法，並無
    不合，量刑並未逾越法定刑度，亦未濫用自由裁量之權限，
    且其刑度亦屬妥適。至檢察官則以被告迄今尚未賠償，並否
    認犯行，未見悔意指摘原審量刑過輕。然刑之量定，係原審
    法院得依職權自由裁量之事項，苟已斟酌刑法第57條各款所
    列情狀而未逾越法定刑度，即不得遽指為違法。檢察官上訴
    僅爭執量刑過輕而求為撤銷改判，核無理由，應予駁回。
據上論斷，應依刑事訴訟法第455條之1第1項、第3項、第368條
，判決如主文。
本案經檢察官張立言到庭執行職務
中    華    民    國    98    年    7     月    21    日
                  刑事第二庭  審判長法  官  黃永勝
                                    法  官  陳映佐
                                    法  官  謝佩玲
以上正本證明與原本無異。
本件不得上訴。
                                    書記官  李玉雲
中    華    民    國    98    年    7     月    21    日


司法院資訊處製作；財團法人民間司法改革基金會備份。
